臺灣新北地方法院刑事判決
111年度審金訴字第194號
公  訴  人  臺灣新北地方檢察署檢察官
被      告  賴宜庭



上列被告因違反洗錢防制法等案件，經檢察官提起公訴（111年
度偵字第17539號），被告於本院準備程序進行中就被訴事實為
有罪之陳述，經本院合議庭裁定由受命法官獨任進行簡式審判程
序，判決如下：
    主  文
賴宜庭共同犯洗錢防制法第十四條第二項、第一項之一般洗錢未
遂罪，處有期徒刑參月，併科罰金新臺幣參仟元，罰金如易服勞
役，以新臺幣壹仟元折算壹日。
    事  實
一、緣賴宜庭之友人蘇俊哲（綽號「浩呆」）於民國110年2月間
    向其商借金融帳戶，並請賴宜庭協助提領匯入該帳戶之款項
    ，事成即可獲得報酬。賴宜庭知悉在一般有使用帳戶收受、
    提領款項需求之人，概會以自己之帳戶進出，以避免假手他
    人帳戶之風險或爭議，且委由他人提供帳戶收受及提領款項
    後再予轉交，極有可能係詐欺集團為收取詐欺所得款項，而
    使用人頭帳戶及領款車手隱匿詐欺所得之去向、所在，恐成為
    詐欺集團所為詐欺取財及製造金流斷點、隱匿相關犯罪所得
    去向之一環，竟為賺取報酬，仍基於縱使發生該等結果亦不
    違背其本意之不確定故意，與蘇俊哲所屬詐欺集團成員（無
    證據證明其行為時明知或可預見該詐欺集團人數為3人以上
    ）共同意圖為自己不法之所有，基於詐欺取財、隱匿詐欺取
    財犯罪所得去向、所在之洗錢犯意聯絡，由賴宜庭提供其所
    申設合作金庫商業銀行帳號0000000000000號帳戶（下稱賴
    宜庭合作金庫銀行帳戶）之帳號資料予蘇俊哲使用，且約定
    由賴宜庭依蘇俊哲指示前往提領款項，嗣該詐欺集團不詳成
    員（無法證明與蘇俊哲是否為同一人或本案有3人以上參與
    ）即於110年3月間某日，在「YTP數位貨幣平台」之LINE群
    組內，向陳緯權佯稱：可投資數位貨幣獲利云云，致陳緯權
    陷於錯誤，乃於110年4月9日13時46分許及13時55分許，以
    網路轉帳方式接續匯款新臺幣（下同）5萬元、5萬元至賴宜
    庭合作金庫銀行帳戶內。嗣賴宜庭依蘇俊哲指示，於110年4
    月12日13時30分許，至臺北市○○區○○○路0段000號合作金庫
    銀行忠孝分行欲提領帳戶內款項時，經承辦行員察覺有異通
    知警方到場，上開款項因而未遭提領，而未生掩飾、隱匿詐
    欺犯罪所得之去向及所在之結果而洗錢未遂。嗣陳緯權察覺
    受騙，報警處理，始循線查悉上情。
二、案經陳緯權訴由高雄市政府警察局林園分局報告臺灣臺南地
    方檢察署呈請臺灣高等檢察署檢察長令轉臺灣新北地方檢察
    署檢察官偵查起訴。
    理  由
壹、程序方面：
    本件被告賴宜庭所犯係死刑、無期徒刑、最輕本刑為3年以
    上有期徒刑以外之罪，其於準備程序中就被訴事實為有罪之
    陳述，經法官告知簡式審判程序之旨，並聽取公訴人及被告
    之意見後，依刑事訴訟法第273條之1第1項規定，由本院合
    議庭裁定由受命法官獨任進行簡式審判程序，且依刑事訴訟
    法第273條之2及第159條第2項規定，不適用傳聞法則有關限
    制證據能力之相關規定，合先敘明。
貳、實體方面：
一、上揭犯罪事實，業據被告賴宜庭於偵查中、本院準備程序及
    審理時均坦承不諱，核與證人即告訴人陳緯權於警詢中之證
    述相符，並有合作金庫商業銀行忠孝分行110年6月17日合金
    忠孝字第1100002004號函附之賴宜庭合作金庫銀行帳戶開戶
    基本資料、歷史交易明細查詢結果各1份、金融機構聯防機
    制通報單1紙附卷可稽（見高雄市政府警察局林園分局刑案
    偵查卷宗第9至15、25頁），足認被告之自白與事實相符，
    洵堪採為認定事實之依據。又被告於偵查中供稱：是朋友蘇
    俊哲跟我借帳戶，我不清楚他借帳戶的用途，在110年4月12
    日13時30分許，我有去臺北市○○區○○○路0段000號合作金庫
    銀行忠孝分行領錢，是蘇俊哲叫我去領的，他說他沒空，要
    我幫他領錢等語（見111年度偵字第17539號偵查卷第26頁）
    ，是依被告所述，其僅曾與蘇俊哲一人有所聯繫，而觀諸本
    案卷證，並無積極證據可資證明向告訴人行詐之人與蘇俊哲
    確非同一人，或有3人以上參與本案，或被告行為時明知或
    可預見詐欺集團人數為3人以上，本案亦未查獲被告以外之
    人，依罪證有疑利於被告原則，自應為有利被告之認定，認
    本案僅構成刑法第339條第1項之詐欺取財罪，附此敘明。綜
    上，本案事證明確，被告犯行，均堪認定，應依法論科。
二、論罪科刑：　　
　㈠查，告訴人匯入之上開款項雖未經提領或轉出，惟該等款項
    既經匯入被告上開合作金庫銀行帳戶，已由被告取得支配地
    位，自應認已達詐欺取財既遂程度。惟此部分之洗錢行為雖
    已經著手實行，然因尚未發生製造上開款項之金流斷點，而
    掩飾或隱匿該等詐欺犯罪所得去向之結果，故此部分應僅構
    成洗錢防制法第14條第2項、第1項之一般洗錢未遂罪，公訴
    檢察官當庭更正此部分為洗錢防制法第14條第1項之一般洗
    錢既遂罪，容有誤會，惟刑事訴訟法第300條所謂變更法條
    ，係指罪名之變更而言，若僅行為態樣有正犯、從犯之分，
    或既遂、未遂之分，即無庸引用刑事訴訟法第300條變更起
    訴法條，合先敘明。是核被告所為，係犯刑法第339條第1項
    之詐欺取財罪及洗錢防制法第14條第2項、第1項之一般洗錢
    未遂罪。
　㈡被告與蘇俊哲就上揭犯行間，有犯意聯絡及行為分擔，皆為
    共同正犯。
　㈢又被告以一行為同時觸犯詐欺取財罪、一般洗錢未遂罪2罪，
    為想像競合犯，應依刑法第55條之規定，從一重之一般洗錢
    未遂罪論處。
　㈣被告上開洗錢犯行雖已著手實行，但於實際提領之前，因承
    辦行員察覺有異，致被告未能領取該帳戶內之款項，而未能
    達到掩飾、隱匿此部分詐欺犯罪所得之去向及所在之結果，
    其犯罪尚屬未遂，爰依刑法第25條第2項規定，按既遂犯之
    刑度減輕其刑。
　㈤又按犯洗錢防制法第14條、第15條之罪，在偵查或審判中自
    白者，減輕其刑，洗錢防制法第16條第2項定有明文。經查
    ，被告於偵查及本院審理時均坦認犯行，應依洗錢防制法第
    16條第2項規定減輕其刑，並依法遞減輕之。
　㈥爰審酌被告正值青壯，不思循正途獲取財物，竟為圖一己私
    利，參與協力分工詐欺及洗錢犯行，除增加檢警查緝難度，
    更造成告訴人之財物損失，助長詐欺及洗錢犯罪風氣，危害
    社會秩序不輕，惟念其犯後始終坦承犯行，態度尚可，並兼
    衡其素行、犯罪之動機、目的、手段、所詐得之財物數額，
    詐得財物幸未遭提領且已經銀行圈存，及其自陳高職畢業之
    智識程度、現從事手工工作、月收入不到1萬元、無須扶養
    家人之生活狀況等一切情狀，量處如主文所示之刑，並就併
    科罰金部分，諭知如易服勞役之折算標準，以資懲儆。
　㈦另被告所犯洗錢防制法第14條第1項之罪，法定最重本刑為7
    年以下有期徒刑之罪，與刑法第41條第1項前段所定得易科
    罰金之要件，即「最重本刑為5年以下有期徒刑以下之刑之
    罪」不符，故被告雖受6月以下有期徒刑之宣告，亦不得諭
    知易科罰金之折算標準，附為說明。
三、不予沒收之說明：　　
　㈠按犯罪所得，屬於犯罪行為人者，沒收之，刑法第38條之1第
    1項前段定有明文。查，被告供稱未因本案取得任何金錢，
    卷內復無證據可認被告實際上獲有報酬，難認其有犯罪所得
    ，自無從宣告沒收。
  ㈡至於洗錢防制法第18條第1項前段規定「犯第十四條之罪，其
    所移轉、變更、掩飾、隱匿、收受、取得、持有、使用之財
    物或財產上利益，沒收之」，然該洗錢行為之標的是否限於
    行為人者始得宣告沒收，法無明文，實務上一向認為倘法條
    並未規定「不問屬於犯罪行為人與否均沒收」時，自仍以屬
    於被告所有者為限，始應予沒收。本案告訴人遭詐騙匯入賴
    宜庭合作金庫銀行帳戶之款項已遭銀行圈存，此有金融機構
    聯防機制通報單、本院辦理刑事案件電話紀錄查詢表在卷可
    稽，自非被告所有，且無事實上之處分權限，自無從對被告
    宣告沒收。
據上論斷，應依刑事訴訟法第273條之1第1項、第299條第1項前
段，洗錢防制法第14條第2項、第1項、第16條第2項，刑法第11
條、第28條、第339條第1項、第55條、第25條第2項、第42條第3
項前段，刑法施行法第1條之1第1項，判決如主文。
本案經檢察官蔡佳恩提起公訴，經檢察官高智美到庭執行職務。
中　　華　　民　　國　　111 　年　　12　　月　　7 　　日
                  刑事第二十五庭  法  官      曾淑娟
上列正本證明與原本無異。
如不服本判決，應於判決送達後20日內敘明上訴理由，向本院提
出上訴狀(應附繕本)，上訴於臺灣高等法院。其未敘述上訴理由
者，應於上訴期間屆滿後20日內向本院補提理由書「切勿逕送上
級法院」。
                                  書記官     王若安　　
中　　華　　民　　國　　111 　年　　12　　月　　8 　　日
附錄本案論罪科刑法條全文：
洗錢防制法第14條
有第2條各款所列洗錢行為者，處7年以下有期徒刑，併科新臺幣
5百萬元以下罰金。
前項之未遂犯罰之。
前二項情形，不得科以超過其特定犯罪所定最重本刑之刑。

中華民國刑法第339條
意圖為自己或第三人不法之所有，以詐術使人將本人或第三人之
物交付者，處5年以下有期徒刑、拘役或科或併科50萬元以下罰
金。
以前項方法得財產上不法之利益或使第三人得之者，亦同。前二
項之未遂犯罰之。